【裁判字號】    98,易,2073
【裁判日期】    981110
【裁判案由】    傷害
【裁判全文】
臺灣臺北地方法院刑事判決              98年度易字第2073號
公  訴  人  臺灣臺北地方法院檢察署檢察官
被      告  丙○○
            甲○○
上  一  人
輔  佐  人  乙○○
上列被告因傷害案件，經檢察官提起公訴（98年度偵字第11716
號），本院判決如下：
    主  文
丙○○傷害人之身體，處拘役參拾日，如易科罰金，以新臺幣壹
仟元折算壹日。
甲○○傷害人之身體，處拘役參拾日，如易科罰金，以新臺幣壹
仟元折算壹日。
    事  實
一丙○○與甲○○之同居人乙○○為朋友，但與甲○○素不和睦
  。民國98年3 月31日下午10點左右，丙○○在臺北縣新店市○○路22號1 樓後棟住處對面屋內觀看電視時，因甲○○進入屋
  內隨意走動並翻動物品，經丙○○數度要求其離去未果，丙○○遂起身出手阻擋欲予制止，甲○○因此心生不滿，基於傷害
  之犯意，自丙○○背後用力推去，致丙○○跌倒，胸部、大腿
  分別撞及兩側桌角，因而受有胸部挫傷、左大腿、髖部挫傷等
  傷害，而丙○○亦因不甘遭甲○○推倒，基於傷害之犯意，於
  甲○○轉身欲步出屋外之際，以腳踢向甲○○之左臀部，並出
  手抓住甲○○之左手，致甲○○受有左臀部挫傷、左手挫傷合
  併擦傷等傷害。
二案經丙○○、甲○○分別訴請臺北縣政府警察局新店分局臺灣
  臺北地方法院檢察署檢察官偵查起訴。
    理  由
一被告以外之人於審判外之言詞或書面陳述，除法律有規定者外
  ，不得作為證據，刑事訴訟法第159 條第1 項固有明文；惟被
  告以外之人於審判外之陳述，雖不符同法第159 條之1 至之4
  規定，而經當事人於審判程序同意作為證據，法院審酌該言詞
  陳述或書面陳述作成時之情況，認為適當者，亦得為證據。又
  當事人、代理人或辯護人於法院調查證據時，知有第159 條第
  1 項不得為證據之情形，而未於言詞辯論終結前聲明異議者，
  視為有前項之同意，同法第159 條之5 亦定有明文。本件公訴
  人及被告丙○○、甲○○於本院準備程序及審判程序中對於本
  院所引用之供述及非供述證據之證據能力均表示沒有爭執，且
  迄於言詞辯論終結前未聲明異議。經審酌本院所引用之供述及
  非供述證據資料作成時之情況，核無違法取證或其他瑕疵，認
  為以之作為證據為適當，均得做為證據。
二認定犯罪事實所憑之證據及理由：被告丙○○否認有毆打被告
  甲○○之犯行，辯稱：其並未踢甲○○，亦未抓甲○○的手，
  可能是其被甲○○推倒後腳步小心勾到云云。被告甲○○亦否
  認有毆打被告丙○○，辯稱：其並未翻動屋內物品，看房間裡
  黑黑的，掉頭就要出去，丙○○就突然起身踢其屁股，並抓其
  右手（後改稱左手）云云。本院認為：
(一)被告丙○○於98年3 月31日受有胸部挫傷、左大腿、髖部挫傷
  等傷害，於同年4 月3 日前往臺北市立萬芳醫院（下稱萬芳醫
  院）就診，經該院醫師檢視後，認被告丙○○左大腿近髖部有
  瘀斑，可能係近日或兩三日前受傷所致等情，有萬芳醫院診斷
  證明書、98年7 月8 日萬院醫病字第0980005049號函及檢送之
  病歷資料可證，而被告甲○○於98年3 月31日受有左臀部挫傷
  、左手挫傷合併擦傷等傷害之情，亦有天主教耕莘醫院診斷證
  明書足佐，均堪認屬實。
(二)(1)證人即被告丙○○於本院審理時結證稱：98年3 月31日當天
  晚上，9 點半左右，其請房東丁○○打開臺北縣新店市○○路
  22 號1樓其住處對面房間之電視，其在內觀看電視，至當晚10
  點左右，甲○○和乙○○來，乙○○在門口等，甲○○進屋後
  ，其叫甲○○不要進來，因為當時甲○○喝很多酒，進屋後又
  亂翻桌上的東西，並到後面的房間，再回到客廳時，又想要到
  其旁邊的冰箱，其站起來，想要制止甲○○不要亂翻東西，叫
  她離開，並把門關起來，還沒有站穩時，甲○○就從其肩膀下
  去一點中間的位置推去，其跌倒撞到沙發，胸部的傷勢是撞到
  桌腳，臀部的傷勢是撞到沙發的腳，其胸部、臀部左側都有受
  傷，腳有稍微碰到甲○○的腳，但當時其已經先跌倒，沒有注
  意甲○○有跌倒，這是大概在甲○○進屋後約20秒左右的時間
  發生的，其在現場圖（被告丙○○當庭繪製之現場圖）上塗黑
  ，旁邊寫「許」的地方就是其當時站的位置。桌子右上角塗黑
  的地方是其胸部撞到的位置，右下角塗黑的地方是其臀部撞到
  的位置，之前講的是「桌角」，不是「桌腳」。甲○○當時不
  是在其正後方，而是在其左後方45度的位置（本院卷第52頁至
  第54頁反面）。於檢察官訊問時以被告身分供稱：當天其在看
  電視，甲○○喝醉了，翻冰箱，其要阻止，甲○○就將其推倒
  ，其撞到桌角，屁股瘀青一大塊（偵卷第31頁）。於警員詢問
  時以被告身分供稱：98年3月31日當天晚上其在客廳看電視，
  甲○○就走進屋內大叫，喝酒神智不清，來回在客廳走動，並
  翻動客廳內之物品，其用手擋住制止甲○○，不讓甲○○翻東
  西，甲○○就用力向其推去，其摔倒後，左臀部碰到沙發，左
  胸碰到桌腳，腳有不小心勾到甲○○的腳（偵卷第6頁）等語
  。
  (2)證人丁○○於本院審理時結證稱：其將臺北縣新店市○○路
  22號1樓後棟分成好幾間出租，每一間都有獨立對外聯絡的門
  ，丙○○向其承租其中一間，其則居住於前棟。98年3月31 日
  當天晚上，其有打開其弟弟住處讓丙○○進去看電視，就在丙○○房間對面，不知道乙○○跟甲○○當天到該址前棟作什麼
  ，也沒有聽到傳出什麼聲音，因為之間還隔了一棟房子，但事
  後乙○○與甲○○有到其住處即該址後棟說丙○○和甲○○吵
  架，就是甲○○被丙○○打之類的話，沒有說為什麼吵，因為
  乙○○說他也不知道，他人在門口，沒有看到，並說甲○○生
  氣要走，叫其先借5000元給他，要拿給甲○○，這樣甲○○就
  不會生氣，但其告稱不干其事，為何要拿錢借他，乙○○與甲○○就走了（本院卷第35頁至第35頁反面）等語。(3)證人乙○○於本院審理時亦結證稱：98年3月31日當天，其與甲○○到
  臺北縣新店市○○路22號1樓後棟，甲○○要進去看看有無她
  的朋友，到門口探頭看見丙○○在客廳看電視，甲○○進去後
  ，其有聽到丙○○說「妳來幹什麼，妳給我出去」，丙○○經
  過客廳，到另外2間房間看看，其在門口等，沒有進去，約10
  幾20秒就半跑出來，丙○○追在她後面，甲○○出來時喊說丙○○打她，踢她屁股，還抓她的手，丙○○也有講一些話，其
  現在不記得，只記得他說要告就去告，2人在門口吵架，丁○○聽到聲音就跑過來（本院卷第36頁反面）等語。(4)被告甲○○於警員詢問時供稱：當時丙○○在看電視，問其進來幹什麼
  ，其稱是來找朋友，丙○○說沒有人在，其不相信丙○○的話
  ，就往後面房間看，看房間都是黑暗的，就要離去，丙○○突
  然用腳向其踢去（偵卷第12頁）。於本院審理時以證人身分結
  證稱：98年3月31日當天晚上進入臺北縣新店市○○路22 號1
  樓屋內找朋友林貴雄，林貴雄並非居住該址，但會去那邊打麻
  將。一進入屋內，丙○○坐在客廳說裡面沒有人，其不理丙○○，直接到後面房間從門口看，發現裡面黑黑的，都沒有人，
  就走出來，丙○○突然從後面踢其左臀部，其沒有跌倒，丙○○又從後面抓其左手，其痛的沒有辦法叫。從其進客廳到跑出
  大門這段期間，沒有翻動客廳內之物品，也沒有跟丙○○說話
  ，不知道丙○○為何要踢其屁股。從其進客廳到跑出大門這段
  期間約有1、2分鐘（又改稱：不到1妙，大概是2、3 秒），被
  丙○○踢的時候已經靠近門口，就是其在現場圖（被告丙○○
  當庭繪製之現場圖）上用△標示的地方（本院卷第55 頁至第
  56頁反面）等語。由證人丙○○、丁○○、乙○○前述證言，
  參以被告甲○○之供述及以證人身分所為之證言可知，其進入
  臺北縣新店市○○路22號1樓後棟即證人丙○○住處對面屋內
  時，證人丙○○雖對被告甲○○質疑：「妳來幹什麼」，被告
  甲○○亦告以是要找朋友，而逕自查看後面房間是否有人，但
  此時2人尚未生具體衝突，且可見證人丙○○極度希冀被告甲○○立即離去，不願見到被告甲○○。倘依被告甲○○所辯，
  其發現後面房間黑暗，無人在家後，立即轉身準備離去之情屬
  實，則自其進入屋內及至離去為止，所需時間不過短短數秒，
  其既未與證人丙○○產生衝突，且當時已行至門前準備離去，
  恰符證人丙○○所希，證人丙○○實無特別起身踢其臀部之必
  要。然而。證人丙○○及乙○○均證稱，被告甲○○停留於屋
  內之時間約10至20秒，被告甲○○更自承其停留於屋內之時間
  約1、2分鐘，而不論被告甲○○停留於屋內之實際時間多久，
  均顯見被告甲○○停留之時間非只短短數秒，其除查看房間是
  否有人以外，另有其他舉動，以致與證人丙○○發生衝突，且
  依證人丙○○所指被告甲○○是在其左後方45度的位置自其背
  部用力推去之過程，及證人丙○○站立於沙發與桌子之間之位
  置觀之，被告甲○○此舉確有造成證人丙○○跌倒後撞及桌角
  之可能。據此，證人丙○○於警詢及偵查中關於其因被告甲○○任意翻動屋內物品而起身出手阻擋，被告甲○○遂自背部將
  之推倒，導致其受有胸部挫傷、左大腿、髖部挫傷等傷害之證
  言，應堪採信。至被告甲○○經檢察官質疑其進屋查看，發現
  無人後，既然立即離去，為何需要1、2分鐘之久，復又改稱：
  不到1妙，大概是2、3秒等語，顯然胡亂應答，不足為判斷之
  憑據。
(三)被告丙○○既自承遭證人甲○○在其左後方45度的位置自其背
  部用力推去，因而跌倒，致胸部、左大腿、髖部部位撞及桌角
  ，顯見被告丙○○乃正面倒下，則證人甲○○當時既在被告丙○○之左後方，縱使被告丙○○跌倒時，有任何一腳勾到證人
  甲○○，但證人甲○○既未跌倒，此舉實無造成證人甲○○左
  臀部受傷之可能，其辯稱應係跌倒時不小心勾到云云，顯無足
  取。況被告丙○○原與證人甲○○不睦，其遭證人甲○○推倒
  ，必當十分憤怒，復見證人甲○○將行離去，其於此盛怒之情
  形下，而採取較為激烈之反擊，亦與常情無違。參以被告甲○○於步出屋外後，一再指稱遭被告丙○○毆打之反應，及證人
  乙○○事後立即前往同址後棟向證人丁○○告知此事時，亦稱
  證人甲○○遭被告丙○○毆打，足認證人甲○○關於被告丙○○在其已面向大門，準備離去之際，自後方以腳踢向甲○○之
  左臀部，並出手抓住甲○○之左手，致其受有左臀部挫傷、左
  手挫傷合併擦傷等傷害之證言，尚屬合理，應堪採信。
(四)被告丙○○就其所受左大腿、髖部挫傷，忽稱係撞擊沙發腳，
  忽稱係撞及桌角，雖非一致；惟被告甲○○就被告丙○○究竟
  傷害其何處，忽稱係左手掌，忽稱係右手，前後亦數度相異，
  可見2 人因所受傷勢輕微，又事出突然，致部分細節未能詳述
  ，惟均不足以影響本院前述認定，附此敘明。綜上所述，本件
  證據明確，已可證明被告丙○○、甲○○有事實欄所載傷害犯
  行，均應依法論科。
三論罪科刑之依據：核被告丙○○、甲○○所為，各係犯刑法第
  277 條第1 項傷害罪。本院審酌本件爭執起因乃被告甲○○無
  端進入他人住處，任意翻動物品所致，且因不滿被告丙○○之
  制止，先出手傷人但被告丙○○於被告甲○○已欲離去之際，
  又出手追打，且2 人犯後均否認犯行，任意爭執，浪費司法資
  源等一切情狀，各從重量處如主文所示之刑，並均諭知易科罰
  金之折算標準。
四適用之法條：刑事訴訟法第284 條之1 、第299 條第1 項前段
  ，刑法第277 條第1 項、第41條第1 項前段，刑法施行法第1
  條之1。
本案經檢察官沈志成到庭執行職務
中    華    民    國    98    年    11    月    10    日
                  刑事第15庭  法  官   邱蓮華
上正本證明與原本無異。
如不服本判決應於收受送達後10日內向本院提出上訴書狀，並應
敘述具體理由；其未敘述上訴理由者，應於上訴期間屆滿後20日
內向本院補提理由書（均須按他造當事人之人數附繕本）「切勿
逕送上級法院」。告訴人或被害人如對於本判決不服者，應具備
理由請求檢察官上訴，其上訴期間之計算係以檢察官收受判決正
本之日期為準。
                              書記官   葉宜玲
中    華    民    國    98    年    11    月    10    日
附錄論罪科刑法條
刑法第277條第1項
傷害人之身體或健康者，處3 年以下有期徒刑、拘役或1000元以
下罰金。

司法院資訊處製作；財團法人民間司法改革基金會備份。
